【裁判字號】    95,簡上,1110
【裁判日期】    951229
【裁判案由】    違反槍砲彈藥刀械管制條例
【裁判全文】
臺灣高雄地方法院刑事判決            95年度簡上字第1110號
上  訴  人    乙○○
即  被  告
                      （現於臺灣屏東戒治所戒治中）
上列上訴人因違反槍砲彈藥刀械管制條例案件，不服本院高雄簡
易庭中華民國95年6 月22日95年度簡字第3837號第一審簡易判決
（聲請簡易判決處刑案號：95年度偵字第6086號），提起上訴，
本院管轄之第二審合議庭進行簡式審判程序審理，判決如下：
    主  文
原判決撤銷。
乙○○未經許可，持有子彈，累犯，處有期徒刑月，併科罰金
新臺幣貳萬元，有期徒刑如易科罰金，以銀元參佰元即新臺幣玖
佰元折算壹日，罰金如易服勞役，以新台幣壹仟元折算壹日。
    事  實
一、乙○○於民國81年間因違反肅清煙毒條例案件，經本院以82
    年度訴緝字第195 號判處有期徒刑3 年2 月，嗣上訴後經臺
    灣高等法院高雄分院以82年度上訴字第2925號改判有期徒刑
    3 年3 月確定；次於82年間因違反槍砲彈藥刀械管制條例案
    件，經本院以83年度訴字第554 號判處有期徒刑1 年2 月，
    上訴後經臺灣高等法院高雄分院以83年度上更(一)字第93號改
    判有期徒刑1 年6 月確定；再於82年間因違反麻醉藥品管理
    條例案件，經本院以82年度訴字第3107號判處有期徒刑4 月
    ，上訴後經臺灣高等法院高雄分院以82年度上訴字第3987號
    判處有期徒刑4 月確定；上開三案經定其應執行刑為有期徒
    刑4 年9 月，執行期間經假釋出監，所餘期間付保護管束，
    嗣又因案撤銷假釋，執行殘刑，復於85年間因違反肅清煙毒
    條例等案件，經本院以86年度訴字第827 號判處有期徒刑2
    年1 月、3 月，並定其應執行刑為2 年3 月，上訴後並經臺
    灣高等法院高雄分院以86年度上訴字第1379號駁回上訴確定
    ，經與前開殘刑合併執行，於90年6 月4 日假釋出監，於92
    年6 月9 日假釋期滿未經撤銷視為已執行完畢論。詎猶不知
    悔改，因彭大維於95年1 月21日夥同3 名姓名、年籍不詳之
    成年男子，至其與劉淑婷位於高雄市○○區○○街67號住處
    ，持刀強盜其財物（彭大維強盜部分另案偵辦），嗣於同年
    2 月7 日上午8 時許，乙○○與姓名、年籍不詳綽號「憨仔
    」、「文龍」及「輸角」等人，駕駛車牌號碼K8-8750 號自
    用小客車，行經中山高速公路南往北瑞隆路交流道時，適彭
    大維與友人蔡政益駕駛車牌號碼3L-8559 號自用小客車經過
    該處，乙○○因欲向彭大維討回損失之財物，遂尾隨彭大維
    至高雄縣鳳山市○○○街3 號麗登汽車旅館後，乙○○即持
    棒球棒下車，欲將彭大維帶上車處理上開財物糾紛，彭大維
    見狀乃持其攜帶之手槍（彭大維違反槍砲彈藥刀械管制條例
    案件另案偵辦）反擊，惟仍遭乙○○持上開球棒將手槍擊落
    在地並將彭大維毆昏，乙○○明知子彈為槍砲彈藥刀械管制
    條例所管制之違禁物，未經許可不得無故持有，竟仍將該把
    手槍及手槍內具殺傷力之子彈1 顆與彭大維帶離上開旅館，
    並於當日上午10時許，將該把手槍及該具殺傷力之子彈1 顆
    放置在高雄縣鳳山市○○○路451 巷5 弄15號1 樓友人林鈺
    珠住處之儲藏室內，嗣於同年月9 日晚上11時30分許，警方
    循線調查彭大維遭乙○○妨害自由案件（業經審結）時，乙
    ○○於犯罪未發覺前，主動向員警自首表示願意接受裁判而
    供出上情，並帶同警方至林鈺珠住處起獲上揭未具殺傷力之
    手槍1 支，及具殺傷力之子彈1 顆，而悉上情。
二、案經高雄市政府警察局鼓山分局報告台灣高雄地方法院檢察
    署檢察官聲請簡易判決處刑。
    理  由
一、本件上訴人即被告乙○○所犯係死刑、無期徒刑、最輕本刑
    為3 年以上有期徒刑以外之罪，其於審判程序中就被訴事實
    為有罪之陳述，經本院告知簡式審判程序之旨，並聽取公訴
    人及被告之意見後，合議庭乃裁定改行簡式審判程序，合先
    敘明。又依改行簡式審判程序之故，本件並無刑事訴訟法第
    159條第1 項規定之適用，併予指明。
二、上訴人即被告乙○○上訴意旨略以：伊承認於上開時日持槍
    彈放置於案外人林鈺珠上開住處，惟此係伊主動告知警方而
    查獲者，應有自首之適用云云。
三、上揭事實業據上訴人於警詢、偵查及本院審理中坦承不諱，
    並有子彈1 顆扣案可憑，而扣案9MM 制式子彈1 顆經試射確
    具殺傷力乙節，有內政部警政署刑事警察局95年3 月21日刑
    鑑字第0950027510號槍彈鑑定書1 紙在卷可稽。是上訴人之
    任意性自白核與事實相符，洵堪採為論罪科刑之依據。本案
    事證明確，上訴人上開持有子彈犯行，堪以認定，應依法論
    科。
四、論罪科刑：
  (一)新舊法比較：
  1.上訴人行為後，刑法及刑法施行法業於94年2 月2 日經總統
    以華總一義字第09400014901 號令修正公布，並於95年7 月
    1 日施行，參酌最高法院95年5 月23日刑事庭第8 次會議決
    議，修正後刑法第2 條第1 項之規定，係規範行為後法律變
    更所生新舊法律比較適用之準據法，於新刑法施行後，應適
    用修正後刑法第2 條第1 項之規定，為「從舊從輕」之比較
    。另於比較時應就罪刑有關之共犯、未遂犯、想像競合犯、
    牽連犯、連續犯、結合犯，以及累犯加重、自首減輕暨其他
    法定加減原因（如身分加減）與加減比例等一切情形，本於
    統一性及整體性原則，綜其全部罪刑之結果而為比較。
  2.罰金刑部分：上訴人行為後，刑法第33條第5 款業已修正施
    行；修正後刑法第33條第5 款規定「罰金：新臺幣1, 000元
    以上，以百元計算之。」，與修正前刑法第33條第5 款規定
    「罰金：1 元以上。」不同。比較新舊法結果，本案關於槍
    砲彈藥刀械管制條例第12條第4 項之法定刑罰金部分以舊法
    較有利於上訴人。
  3.修正後之刑法第42條第3 項，就易服勞役之標準，由修正前
    之刑法第42條第2 項及罰金罰鍰提高標準條例第2 條之銀元
    100 元以上300 元以下折算1 日（即新臺幣300 元以上900
    元以下折算1 日），變更為新臺幣1,000 元、2,000 元或3,
    000 元折算1 日，使無力完納罰金者得於較短之勞役期限執
    行完畢，惟修正後刑法第42條第3 項將易服勞役之最長期限
    由6 個月延長至1 年，較不利於上訴人，則易服勞役折算結
    果若未逾6 個月之日數，修正後之刑法自對上訴人較為有利
    ，如折算結果逾6 個月之日數，則修正前之規定對上訴人較
    為有利。
  4.刑法第41條雖係關於刑罰執行事項，參照最高法院90年度台
    非字第223 號、92年度台上字第5220號、94年度台上字第85
    8 號判決要旨，若該條有所變更，亦應依刑法第2 條第1 項
    之規定，比較新舊法，以資決定應適用之法律。修正後之刑
    法第41條就易科罰金之要件「犯最重本刑為5 年以上有期徒
    刑以下之罪」及「而受6 個月以上徒刑之罪」部分，雖未變
    更，但就易科罰金之標準，由修正前之刑法第41條第1 項及
    罰金罰鍰提高標準條例第2 條之「100 元以上300 元以下折
    算1 日」（即新臺幣300 元以上900 元以下折算1 日），提
    高為「新臺幣1 千元、2 千元或3 千元折算1 日」，刑法修
    正後之易科罰金標準，顯較不利於上訴人。至於新法將原有
    「因身體、教育、職業、家庭之關係或其他正當事由，執行
    顯有困難」規定，予以刪除，因該部分係屬於檢察官指揮執
    行時，所應審酌事項之規定（最高法院77年度台非字第158
    號判決參照），而與法院應否諭知易科罰金之要件判斷無涉
    ，從而，比較修正前、後之刑法、罰金罰鍰提高標準條例之
    規定，仍以修正前之刑法及罰金罰鍰提高標準條例之規定，
    較有利於上訴人。
  5.修正前刑法第62條規定「對於未發覺之罪自首而受裁判者，
    減輕其刑。但有特別規定者，依其規定。」，故自首乃為必
    減刑之要件，惟修正後對自首者之量刑改為「『得』減輕其
    刑」，上訴人乃陷於是否減刑之不確定狀態中，此修正後之
    規定對上訴人自較為不利。
  6.依上所述，本件就易服勞役折算標準以修正公布後之刑法，
    較有利於上訴人，而就罰金刑之最低度、刑法第41條關於易
    科罰金標準，及刑法第62條自首之規定，修正後之刑法，均
    較不利於上訴人，綜合比較結果，適用修正前刑法之規定，
    較有利於上訴人，故就罰金刑、易科罰金、自首等相關規定
    ，應依修正後刑法第2 條第1 項前段之規定，適用修正前刑
    法及修正前罰金罰鍰提高標準條例第2 條，惟就易服勞役部
    分，因屬易刑處分，新法既較有利於上訴人，自應採此有利
    於上訴人之修正後刑法之規定。
  (二)核上訴人所為，係犯槍砲彈藥刀械管制條例第12條第4 項之
    未經許可持有子彈罪。再上訴人因違反肅清煙毒條例案件，
    經本院以82年度訴緝字第195 號判處有期徒刑3 年2 月，嗣
    上訴後經臺灣高等法院高雄分院以82年度上訴字第2925號改
    判有期徒刑3 年3 月確定；次於82年間因違反槍砲彈藥刀械
    管制條例案件，經本院以83年度訴字第554 號判處有期徒刑
    1 年2 月，上訴後經臺灣高等法院高雄分院以83年度上更(一)
    字第93號改判有期徒刑1 年6 月確定；再於82年間因違反麻
    醉藥品管理條例案件，經本院以82年度訴字第3107號判處有
    期徒刑4 月，上訴後經臺灣高等法院高雄分院以82年度上訴
    字第3987號判處有期徒刑4 月確定；上開三案經定其應執行
    刑為有期徒刑4 年9 月，執行期間經假釋出監，所餘期間付
    保護管束，嗣又因案撤銷假釋，執行殘刑，復於85年間因違
    反肅清煙毒條例等案件，經本院以86年度訴字第827 號判處
    有期徒刑2 年1 月、3 月，並定應執行刑為2 年3 月，嗣經
    臺灣高等法院高雄分院以86年度上訴字第1379號駁回上訴確
    定，經與前開殘刑合併執行，於90年6 月4 日假釋出監，於
    92年6 月9 日假釋期滿未經撤銷視為已執行完畢論乙節，有
    台灣高等法院被告前案紀錄表1 份在卷可稽。其於受有期徒
    刑之執行完畢後，5 年內再犯本件有期徒刑以上之罪，為累
    犯，應依法加重其刑。又本案係警方於偵辦彭大維遭上訴人
    擄人勒贖案件時，經上訴人主動告知，並帶同警員至案外人
    林鈺珠住處起獲上揭槍彈，在此之前警方並無人知悉上訴人
    持有槍彈乙情，業據證人即承辦員警馬永生、林文邦於本院
    審理中具結證述明確（見本院95年12月25日審判筆錄第5 、
    6 頁），是上訴人既於犯罪未發覺前，即向警方自首表示願
    意接受裁判，其行為自符合自首要件，依法應減輕其刑。上
    訴人同時有刑之加重、減輕事由，爰先加後減之。原審據以
    論處上訴人罪刑，固非無見，惟查：本件上訴人行為符合自
    首減刑之要件，原判決未審及此，尚有未恰。上訴人上訴意
    旨指摘原判決未適用自首減刑之規定為不當，為有理由，自
    應由本院將原判決撤銷改判。爰審酌上訴人明知非法持有子
    彈，對社會治安造成之隱藏危害甚大，為法律所嚴加取締，
    竟仍予以持有，其行為對社會安全威脅不輕，破壞社會秩序
    ，惡害非輕。惟念及上訴人犯後自首坦承犯行，且雖持有前
    揭子彈，但尚查無以之從事犯罪，並參以持有之子彈僅1 顆
    ，持有期間尚短等一切情狀，量處如主文所示之刑，並斟酌
    上訴人為國中畢業、家境小康等情，各就有期徒刑及罰金部
    分，分別諭知如主文所示之易科罰金及易服勞役折算標準，
    以資懲儆。至扣案具有殺傷力之口徑9MM 之制式子彈1 顆，
    雖屬槍砲彈藥刀械管制條例第4 條第1 項第2 款之彈藥，然
    業經鑑定機關試射後，因僅餘彈殼而不復具殺傷力，亦有前
    開內政部警政署刑事警察局槍彈鑑定書1 份在卷可稽，已非
    違禁物，自無庸宣告沒收，附此敘明。
據上論斷，應依刑事訴訟法第455 之1 第1 項、第3 項、第369
條第1 項前段、第364 條、第299 條第1 項前段，槍砲彈藥刀械
管制條例第12條第4 項，刑法第2 條第1 項前段、第11條前段、
修正前刑法第47條、第41條第1 項前段、第62條，刑法第42條第
3 項，現行法規所定貨幣單位折算新台幣條例第2 條規定，判決
如主文。
本案經檢察官甲○○到庭執行職務。
中    華    民    國    95    年    12    月    29    日
                  刑事第十六庭審判長法  官  黃惠玲
                                    法  官  蔣志宗
                                    法  官  郭宜芳
以上正本證明與原本無異。
不得上訴。
中    華    民    國    95    年    12    月    29    日
                                    書記官  陳素徵
附錄本案論罪科刑法條：
槍砲彈藥刀械管制條例第12條
未經許可，製造、販賣或運輸子彈者，處 1 年以上 7 年以下有
期徒刑，併科新台幣 500 萬元以下罰金。
未經許可，轉讓、出租或出借子彈者，處 6 月以上 5 年以下有
期徒刑，併科新台幣 300 萬元以下罰金。
意圖供自己或他人犯罪之用，而犯前二項之罪者，處 3 年以上
10年以下有期徒刑，併科新台幣 700 萬元以下罰金。
未經許可，持有、寄藏或意圖販賣而陳列子彈者，處 5 年以下有
期徒刑，併科新台幣 300 萬元以下罰金。
第 1 項至第 3 項之未遂犯罰之。


司法院資訊處製作；財團法人民間司法改革基金會備份。
